【裁判字號】    95,上更(二),413
【裁判日期】    950914
【裁判案由】    誣告
【裁判全文】
臺灣高等法院刑事判決             95年度上更(二)字第413號
上  訴  人
即  被  告  甲○○
選任辯護人  郭芳宜  律師
自  訴  人  丙  ○
            乙○○
            丁○○
上列 三 人
自訴代理人  謝清福  律師
上列上訴人因自訴人自訴誣告案件，不服臺灣臺北地方法院八十
八年度自字第九七四號，中華民國八十九年一月三十一日第一審
判決，提起上訴，判決後經最高法院第二次發回更審，本院判決
如下：
    主  文
原判決撤銷。
甲○○意圖他人受刑事處分，向該管公務員誣告，處有期徒刑貳
月。
    事  實
一、甲○○於民國（下同）八十八年三月二十日十時十分許，在
    台北市○○○路○段二九八號二樓其律師事務所內，就與丙○合夥辦理大陸繼承人申領在台亡故榮民遺產業務，與丙○
    、乙○○及丁○○商議清算及分配所得事宜；至同日上午十
    時四十分許，因丙○表示其可得分配之金額應有新臺幣五、
    六千萬元之數額，引致甲○○不滿，雙方因之發生爭執，乃
    甲○○竟先以桌上之茶水分別潑向丙○等三人，並隨即以其
    所有而預藏於櫃子後面之木棍分別戳向丙○等三人之胸部或
    臉部，致丙○等三人分別受有傷害，丙○趁隙跑出事務所外
    ，並報請警方至現場處理，甲○○竟意圖使丙○等三人受刑
    事處分，虛構事實，接續於八十八年三月二十日十三時三十
    分警訊時向該管台北市政府警察局文山第二分局員警誣指：
    「這時丙○說你敬酒不吃吃罰酒，接著他的現場兩位朋友，
    就兩人各站一邊左右夾起伊，由丙○在現場拿一根棍子在伊
    的前胸捅三下，腰一下後，伊就暈倒，五分鐘，等醒後他們
    就拿水給伊喝，接著丙○就打電話報警說伊打他們，後來警
    方人員就來處理」等語，而對丙○、乙○○及丁○○提出恐
    嚇取財、傷害、妨害自由之告訴（其中恐嚇取財及妨害自由
    兩部分之告訴不構成誣告，詳後述）。繼於八十八年四月十
    七日具狀向臺灣臺北地方法院檢察署檢察官指陳：「被告丙○以上廁所之名，拿了掃把桿，指著告訴人鼻子『不要敬酒
    不吃吃罰酒！壹百萬先拿出來』，告訴人不從，遂命張在我
    右邊，並抓住右手，吳抓住左手，在告訴人胸前重挫三下，
    右腰二下，告訴人當即暈倒在地，不省人事，醒來，告訴人
    大喊救命，丙○再以腳踢右腿、左手等多處，即跑出事務所
    門外，基上各節，被告等共同蓄意通謀以強暴脅迫之手段取
    財、妨害自由之行為，致告訴人成傷」云云。嗣又於八十八
    年九月十六日具狀向臺灣臺北地方法院檢察署檢察官指陳：
    「被告丙○以上廁所之名，拿了掃把桿，指著告訴人鼻子：
    『不要敬酒不吃吃罰酒！壹百萬先拿出來』，告訴人不從，
    遂命張在我右邊，並抓住右手，吳抓住左手，在告訴人胸前
    重挫三下，右腰二下，告訴人當即暈倒在地，不省人事，醒
    來，告訴人大喊救命，丙○再以腳踢右腿、左手等多處，即
    跑出事務所門外報警如第二次再驗傷I前胸瘀紫傷約七乘五
    。II右前胸下側瘀紫傷。III左手前臂瘀傷三乘三。Ⅳ右手脊
    瘀紫傷三乘一。Ⅴ左側第四、第九肋骨折。基上各節，被告
    等共同蓄意通謀以強暴脅迫之手段取財、妨害自由之行為，
    致告訴人成傷」等語，而控告丙○等三人共同涉犯傷害、恐
    嚇取財、妨害自由等罪嫌（其中恐嚇取財及妨害自由兩部分
    之告訴不構成誣告，詳後述）。致遭臺灣台北地方法院檢察
    署檢察官認丙○、乙○○及丁○○等三人共同涉犯傷害罪嫌
    ，而以八十八年度偵字第八０七五號起訴書就丙○、乙○○
    及丁○○涉犯傷害罪提起公訴。
二、案經被害人丙○、乙○○、丁○○提起自訴。
    理  由
一、被告之供述及辯解：
    訊據被告甲○○對其於八十八年三月二十日以丙○、乙○○
    、丁○○涉嫌傷害，向台北市政府警察局文山第二分局提出
    告訴，並於偵查中補提告訴補充理由等情坦認無訛，惟矢口
    否認有何誣告犯行，辯稱：伊所指述丙○、乙○○及丁○○
    之犯行全屬事實，並沒有誣告自訴人，是自訴人來伊辦公室
    打人。因自訴人丙○等三人要伊給他們六千萬元，當時伊只
    有一個人在辦公室，心理就會發生恐懼，伊問他們有什麼證
    據要伊給付六千萬元，自訴人丙○等三個人就打伊，他們有
    要伊在他們事先準備的書面簽字給他們六千萬元，當時的情
    形是自訴人丁○○抓伊的右手、自訴人乙○○抓伊的左手、
    自訴人丙○就持木棍戳擊伊的胸部，伊的胸口、喉管、右胸
    肋骨被木棍戳擊受傷，還有伊的右小腿的外側有紅腫，可能
    是被他們的腳踢傷造成的，被何人踢傷的，伊就不知道，當
    時他們用木棍戳擊我的右胸肋骨時，我因受不了很痛苦就昏
    過去了，我醒過來時，人已坐在椅子上，昏過去多久我也記
    不得了，我以前有說過昏過去五分鐘是口誤的云云。
二、認定犯罪事實所憑之證據及理由：
（一）被告告訴自訴人涉犯傷害罪案件內容及偵審結果：
      被告告訴自訴人丙○、乙○○、丁○○（下稱自訴人）涉
      犯傷害罪案件，業據臺灣臺北地方法院檢察署檢察官以八
      十八年度偵字第八０七五號提起公訴，經原審法院以八十
      八年度易字第二九六二號判決自訴人丙○、乙○○、丁○○均無罪，被告不服上訴，經本院以八十九年度上易字第
      一０二五號判決駁回上訴確定，另自訴人丙○、乙○○、
      丁○○告訴被告涉犯傷害罪部分，則經原審法院判處被告
      有期徒刑四月，自訴人及被告不服上訴，亦經本院判決駁
      回上訴確定，分別有該起訴書、判決書附卷可憑，並經本
      院調閱上開案件全卷核閱無訛。
（二）被告告訴自訴人涉犯傷害罪之事實：
      被告甲○○於八十八年三月二十日十三時三十分警訊時向
      該管台北市政府警察局文山第二分局員警指述：「這時丙○說你敬酒不吃吃罰酒，接著他的現場兩位朋友，就兩人
      各站一邊左右夾起伊，由丙○在現場拿一根棍子（木棍約
      一公尺半）在伊的前胸捅三下，腰兩下後，伊就暈倒，五
      分鐘，等醒後他們就拿水給伊喝，接著丙○就打電話報警
      說伊打他們，後來警方人員就來處理」等語（見八十八年
      度偵字第八０七五號偵查卷第四頁背面），而對丙○、乙○○及丁○○提出恐嚇取財、傷害、妨害自由之告訴。繼
      於八十八年四月十七日向臺灣臺北地方法院檢察署檢察官
      具狀指陳：「被告丙○以上廁所之名，拿了掃把桿，指著
      告訴人鼻子『不要敬酒不吃吃罰酒！壹百萬先拿出來』，
      告訴人不從，遂命張在我右邊，並抓住右手，吳抓住左手
      ，在告訴人胸前重挫三下，右腰二下，告訴人當即暈倒在
      地，不省人事，醒來，告訴人大喊救命，丙○再以腳踢右
      腿、左手等多處，即跑出事務所門外，基上各節，被告等
      共同蓄意通謀以強暴脅迫之手段取財、妨害自由之行為，
      致告訴人成傷」云云（見八十八年度偵字第八０七五號偵
      查卷第三二頁）。嗣又於八十八年九月十六日向臺灣臺北
      地方法院檢察署檢察官具狀指陳：「被告丙○以上廁所之
      名，拿了掃把桿，指著告訴人鼻子：『不要敬酒不吃吃罰
      酒！壹百萬先拿出來』，告訴人不從，遂命張在我右邊，
      並抓住右手，吳抓住左手，在告訴人胸前重挫三下，右腰
      二下，告訴人當即暈倒在地，不省人事，醒來，告訴人大
      喊救命，丙○再以腳踢右腿、左手等多處，即跑出事務所
      門外報警，如第二次再驗傷：I前胸瘀紫傷約七乘五。II
      右前胸下側瘀紫傷。III左手前臂瘀傷三乘三。Ⅳ右手脊瘀
      紫傷三乘一。Ⅴ左側第四、第九肋骨折。基上各節，被告
      等共同蓄意通謀以強暴脅迫之手段取財、妨害自由之行為
      ，致告訴人成傷」等語（見八十八年度偵字第八０七五號
      偵查卷第一０九頁），嗣經臺灣臺北地方法院檢察署檢察
      官認自訴人丙○等三人涉有共同傷害罪嫌而提起公訴，此
      有本院調閱之臺灣台北地方法院檢察署八十八年度偵字第
      八０七五號偵查卷內所附八十八年三月二十日警訊筆錄、
      八十八年四月十七日告訴狀及八十八年九月十六日告訴補
      充理由狀可稽。
（三）被告所指述告訴內容虛構不實之認定：
  １、被告據以告訴之驗傷單所載傷勢之真實性：
      被告甲○○於警訊時指稱乙○○及丁○○二人各站其一邊
      左右夾住伊，由丙○拿棍子在伊的前胸捅二下，腰一下後
      ，伊就暈倒等語（見偵查卷第四頁反面）嗣於偵查中又指
      稱丙○以棍子在其胸前重挫三下，右腰二下，伊即暈倒在
      地，伊醒來後，丙○又以腳踢伊右腿、左手等處等語（見
      偵查卷第三十二頁反面），並先後提出景美醫院於八十八
      年三月二十日及同年月二十六日所出具之驗傷診斷書各一
      份為據，惟查，自訴人丙○根本未曾拿過木棍毆打被告甲○○之身體，自訴人反遭被告甲○○先以桌上之茶水分別
      潑向丙○等三人，並隨即以其所有而預藏於櫃子後面之木
      棍分別戳向丙○等三人之胸部或臉部，自訴人丙○即趁被
      告甲○○轉而攻擊自訴人乙○○及丁○○之際，趁隙跑出
      事務所外，並報請警方至現場處理之事實，迭據自訴人乙○○及丁○○於另案八十八年度偵字第八０七五號偵查中
      及原審、本院前審調查時供述明確，自訴人丙○、乙○○
      、丁○○告訴被告涉犯傷害罪部分，並經原審法院判處被
      告有期徒刑四月，經本院判決駁回上訴確定在案，經核閱
      被告甲○○所呈第一份驗傷診斷書載明受檢驗人為甲○○
      ，檢驗日期為八十八年三月二十日上午十一時二十五分，
      檢驗醫師為郭耀聰，檢查結果為「胸前挫傷二處、左前臂
      挫傷、左下腿挫傷」等內容，此見臺灣台北地方法院檢察
      署八十八年度偵字第八０七五號偵查卷第五頁所附驗傷診
      斷書自明，則依甲○○所訴情節，被告丙○既係踢打其右
      腿，何以其所受傷害竟在左下腿？被告指訴事實即與驗傷
      單所載傷勢內容不符。
  ２、自訴人丙○等人並無毆打被告左前臂之事實：
      被告甲○○接續指稱乙○○及丁○○二人各站其一邊左右
      夾住伊，由丙○拿棍子在伊的前胸捅二下，腰一下後，伊
      就暈倒等語（見偵查卷第四頁反面），嗣於偵查中又指稱
      丙○以棍子在其胸前重挫三下，右腰二下，伊即暈倒在地
      ，伊醒來後，丙○又以腳踢伊右腿、左手等處云云，固據
      其先後提出景美醫院於八十八年三月二十日及同年月二十
      六日所出具之驗傷診斷書各一份為據。惟查，被告甲○○
      指述自訴人丙○、乙○○、丁○○三人共同傷害，先在警
      訊中陳稱：「這時丙○說你敬酒不吃吃罰酒，接著他的現
      場兩位朋友，就兩人各站一邊左右夾起伊，由丙○在現場
      拿一根棍子（木棍約一公尺半）在伊的前胸捅三下，腰兩
      下後，伊就暈倒，五分鐘，等醒後他們就拿水給伊喝，接
      著丙○就打電話報警說伊打他們，後來警方人員就來處理
      了」（見八十八年度偵字第八０七五號偵查卷第四頁背面
      ）。於八十八年四月十七日具狀陳稱：「討論至此，被告
      丙○以上廁所之名，拿了掃把桿，指著告訴人鼻子說『不
      要敬酒不吃吃罰酒！一百萬元拿出來』，告訴人不從，遂
      命張在伊右，並抓住右手，吳抓住左手，在告訴人胸前重
      挫三下，右腰二下，告訴人當即暈倒在地，不醒人事，醒
      來，告訴人大喊救命，丙○再以腳踢右腿左手等多處，即
      跑出事務所門外」（見同上卷第三十二頁背面）。在檢察
      官於八十八年四月二十三日偵查中指陳：「是丙○說『我
      敬酒不吃吃罰酒』，就以辦公室的掃把打我（見八十八年
      度偵字第八０七五號偵查卷第二十七頁）。在檢察官於八
      十八年六月三十日偵查中指陳：「吳與張各架住我一隻手
      ，丙○拿棍子戳我」（見八十八年度偵字第八０七五號偵
      查卷第四十八頁背面）。於八十八年十一月十一日原審調
      查中指陳：「我有被他們三人打，當天是他們帶棍子打我
      ，棍子是他們的，吳、張各夾住我左右二側，丙○拿棍子
      戳我，我並未用茶水潑他們，我被打後當場昏倒」（見原
      審八十八年度易字第二九六二號卷第二十九頁）。在本院
      上訴審調查中指陳：「他們一個拉我左邊，一個拉我右邊
      ，一個打我，我左邊受傷」（見本院八十九年度上易字第
      一０二五號卷第五十五頁）；「... 在暈倒期間我肋骨被
      踢一腳，講不出話」（見本院八十九年度上易字第一０二
      五號卷八十九年六月十二日訊問筆錄）。在本院上訴審審
      理中又改稱：「是他們打伊，伊暈倒後起來，看有茶水，
      才潑他們云云」（見本院八十九年度上易字第一０二五號
      卷八十九年六月二十二日審理筆錄）。其於先後多次指證
      中均未曾提及自訴人丙○等人有毆打其左前臂之情事，則
      被告提出之上開二紙驗傷診斷書所載「左前臂挫傷」自非
      遭自訴人丙○等三人毆打所致。
  ３、驗傷單所載傷勢，並非當天自訴人所造成：
    (1)被告甲○○於偵查中所提第一份驗傷診斷書載明受檢驗人
      為甲○○，檢驗日期為八十八年三月二十日上午十一時二
      十五分，檢驗醫師為郭耀聰，檢查結果為「胸前挫傷二處
      、左前臂挫傷、左下腿挫傷」等記載，另於偵查中所提第
      二份驗傷診斷書則載明受檢驗人為甲○○，檢驗日期為八
      十八年三月二十六日上午十時，檢驗醫師為潘堯盛，檢查
      結果為「前胸瘀紫傷約七×五平方公分右前胸下側瘀
      紫傷八×六平方公分左手前臂瘀紫傷三×三平方公分
      左手臂瘀傷二．五平方公分右膝窩處瘀紫傷三乘一平方
      公分。其他：左側第四及第九肋骨骨折」等內容，有該二
      份驗傷診斷書附卷足據（見臺灣台北地方法院檢察署八十
      八年度偵字第八０七五號偵查卷第五頁、第四十四頁）。
      依國立台灣大學醫學院附設醫院（八九）校附醫秘字第０
      九三三九號函覆本院以：I所謂「挫傷」，係指因鈍器撞
      擊（如石頭、拳頭、鈍狀兇器）而造成人體患部之紅腫、
      熱、痛、瘀血等；「瘀傷」則係指患部之微血管或靜脈破
      裂，而導致皮下積血、烏青。基本上，挫傷亦會有某種程
      度的瘀傷；兩者僅是程度上之差別。II挫傷經一段時間消
      腫後，若皮下出血尚未完全吸收融化，外觀上看起來即是
      瘀傷。III皮下出血可能在皮下向四周浸潤，但程度不大。
      以此點觀之，瘀傷經數日後，其面積可能比初受傷時稍大
      一些，但此變化並非病情惡化而係好轉所致。Ⅳ「挫傷」
      、「瘀傷」僅係程度上差別，一般是由醫師依照「腫痛」
      、「瘀血」之厲害程度進行主觀判定；此二種傷勢均可依
      傷口外觀粗略估計其發生時間，有國立台灣大學醫學院附
      設醫院八十九年五月二十日（八九）校附醫秘字第０九三
      三九號函附在本院八十九年度上易字第一０二五號卷可稽
      。次據證人即為被告看診之景美醫院醫師郭耀聰在原審八
      十八年度易字第二九六二號案到庭結證供稱：「（問：甲○○所受傷害為何？）有挫傷也有瘀傷。挫傷應不是當日
      發生，故無記載面積。多久以前發生的傷，我無法判斷，
      ．．」等語（見原審八十八年度易字第二九六二號刑事卷
      第八十二頁背面第八十三頁；八十八年十二月十六日訊問
      筆錄），又於本院前審調查中攜景美醫院甲○○病例資料
      正本到院證稱：被告甲○○第一份驗傷診斷書是我在八十
      八年三月二十日開的，我是根據被告甲○○八十八年三月
      二十日病例記載開的，我在被告甲○○的門診紀錄內有記
      載瘀傷，英文是「ＭＵＬＴＩＰＬＥ─ＥＣＣＨＹＭＯＳ
      ＩＳ」英文「ＯＬＤ？」是舊傷的記載，胸部挫傷的英文
      記載是「ＣＨＥＳＴ─ＣＯＮＴＵＳＩＯＮ」，假如是新
      傷的話，應該顯現出黑色的瘀青，但被告甲○○的紅色血
      色素有跑出來，依照我們的專業判斷，應該會有三、四天
      的舊傷，且從被告甲○○的傷勢看起來，瘀青的傷勢非常
      整齊，有可能是練功、運動的情形造成，如果是打架的話
      ，傷勢應該是不規則、凌亂的（見本院前審九十二年二月
      十三日訊問筆錄），戊○○○○並於九十五年八月三十一
      日本院審理時，到庭結證略稱：挫傷、瘀傷沒什麼差別，
      檢查當時，我看到的都是舊傷，包括前胸、手臂和腿部多
      處瘀傷，都可能是陳舊性的等語。另證人亦係景美醫院醫
      師潘堯盛亦在原審八十八年度易字第二九六二號案到庭結
      證稱：（問：提示扣案木棍，是否可能造成前開瘀傷？）
      戳擊以面積來講，不大可能；不可能造成這麼大瘀傷；如
      果以木棍受力面積較小的傷害，應有合併皮下出血或擦傷
      。（問：挫傷有無可能變造瘀傷？）有可能，因微血管出
      血繼續就有可能變成瘀傷，貼膏藥不會使挫傷面積擴大，
      因受傷時面積已確定等語（見原審八十八年度易字第二九
      六二號卷第八十七頁），又於本院前審調查中攜景美醫院
      甲○○病例資料正本到院證稱：我是在事隔六天，在八十
      八年三月二十六日診斷被告甲○○的，在門診的驗傷紀錄
      前胸瘀紫、右前胸下側瘀紫、左手前臂、左手臂瘀傷、右
      膝窩處瘀紫等傷害，我診斷被告甲○○的傷勢，在診斷病
      例上與證人戊○○○○的診治傷害是完全一樣的，只是在
      描述的字眼上不一樣，我判斷被告甲○○也是舊傷，約是
      在七天到十天的舊傷，非開放性的挫傷，因在傷害的七十
      二小時內應該有皮下出血的情形，但被告甲○○在我診斷
      當時，血素色已沈澱在皮下已成黑黑瘀青，此種傷勢至少
      有一個星期以上的舊傷等語（見本院前審九十二年二月十
      三日訊問筆錄），己○○○○並於九十五年八月三十一日
      本院審理時，到庭結證略稱：每個人的傷消退情況不一致
      ，五到七天或七到十天，在我們來說沒有區別，這都是猜
      測，沒辦法很精確等語。依據國立台灣大學醫學院附設醫
      院之前揭函文所述，「挫傷」、「瘀傷」僅係程度上差別
      ，此二種傷勢均可依傷口外觀粗略估計其發生時間；且皮
      下出血雖可能在皮下向四周浸潤，但程度不大。而專門職
      業之景美醫院醫師郭耀聰已判斷被告甲○○所受之挫傷並
      非八十八年三月二十日檢查當天所發生，門診紀錄內有記
      載瘀傷為舊傷，而胸部挫傷有紅色血色素呈現，研判應該
      有三、四天的舊傷，且被告甲○○的瘀青傷勢非常整齊，
      另專門職業之景美醫院醫師潘堯盛又判斷以扣案木棍戳擊
      不可能造成如此大之瘀傷，且診斷當時，血色素已沈澱在
      皮下已成黑黑瘀青，此種傷勢至少有一個星期以上（七至
      十天），綜合以上函文及證人證言之判斷，被告甲○○指
      述自訴人丙○等三人於八十八年三月二十日，以夾持、或
      以木棍戳擊、或以腳踢，致其「胸前挫傷二處、左前臂挫
      傷、左下腿挫傷」；或「I前胸瘀紫傷約七×五平方公分
      ；II右前胸下側瘀紫傷八×六平方公分；III左手前臂瘀紫
      傷三×三平方公分；Ⅳ左手臂瘀傷二．五平方公分；Ⅴ右
      膝窩處瘀紫傷三乘一平方公分」，均非實在。被告甲○○
      於八十八年三月二十日驗傷之結果，既非當天所造成，被
      告甲○○竟向員警及台灣台北地方法院檢察署檢察官指稱
      上開驗傷結果係自訴人丙○等三人於八十八年三月二十日
      以掃把毆打所致，顯係出於虛構。又被告甲○○於八十八
      年三月二十六日驗傷之結果，顯亦與自訴人丙○等三人無
      涉，而被告甲○○對其指稱遭自訴人丙○等三人傷害之事
      實既係其親身經歷之事實，應不致有誤認或誤指之虞，詎
      被告甲○○明知並未遭自訴人等毆打成傷，而猶於偵查中
      提出上開第二份診斷證明書虛構稱係丙○等三人於八十八
      年三月二十日對其傷害之結果，益足徵其欲使丙○等三人
      受刑事處分之意圖。
    (2)證人郭耀聰證稱甲○○主訴是互毆之判斷：
      證人即景美醫院醫師郭耀聰在原審八十八年度易字第二九
      六二號案訊問時雖曾供陳：因當天還有丙○、乙○○、丁○○同時來驗傷，他們有說是互毆云云（見原審八十八年
      度易字第二九六二號刑事卷八十八年十二月十六日訊問筆
      錄）；然經原審質以：（問：何人告訴你被告之互毆？）
      時，已明確表示：乙○○告訴我是被別人打，甲○○說是
      互毆等語（見原審八十八年度易字第二九六二號卷第八十
      二頁背面第八十三頁）。故自不得以證人郭耀聰曾以不確
      定之言詞供陳：他們有說是互毆云云，即遽認自訴人丙○
      等三人有毆打被告甲○○之犯行。
  ４、被告甲○○有無因自訴人以木棍戳擊造成肋骨骨折：
    (1)被告甲○○指訴內容？
      被告甲○○於警訊時指稱乙○○及丁○○二人各站其一邊
      左右夾住伊，由丙○拿棍子在伊的前胸捅二下，腰一下後
      ，伊就暈倒等語（見偵查卷第四頁反面），嗣於偵查中又
      指稱丙○以棍子在其胸前重挫三下，右腰二下，伊即暈倒
      在地等語（見偵查卷第三十二頁反面），並先後提出景美
      醫院於八十八年三月二十日驗傷診斷書記載「胸前挫傷‧
      ‧‧」及同年月二十六日所出具之驗傷診斷書記載「前
      胸瘀紫傷約七×五平方公分右前胸下側瘀紫傷八×六平
      方公分。其他：左側第四及第九肋骨骨折」各一份為據，
      另據證人己○○○○證稱：因為被告甲○○有講胸部疼痛
      ，所以我才要求被告甲○○照Ｘ光（見本院前審九十二年
      二月十三日訊問筆錄），被告甲○○既指訴乙○○及丁○○二人各站其一邊左右夾住，由丙○拿棍子在其前胸戳擊
      ，並於就診時向診治醫師主訴胸部疼痛，復提出載有「胸
      前挫傷‧‧‧」、「前胸瘀紫傷約七×五平方公分右
      前胸下側瘀紫傷八×六平方公分。其他：左側第四及第九
      肋骨骨折」之驗傷診斷書以實其說，而未將肋骨骨折之傷
      勢排除，參諸被告於本院前審調查中復強調：自訴人丙○
      持木棍戳擊伊的胸部，伊的胸口、喉管、右胸肋骨被木棍
      戳擊受傷，當時他們用木棍戳擊伊的右胸肋骨時，伊因受
      不了很痛苦就昏過去等語（本院前審九十二年一月十四日
      訊問筆錄），又稱：還有伊還有感覺到右胸的肋骨也很疼
      痛‧‧‧伊還有左邊的肋骨骨折，不知道是硬骨骨折還是
      軟骨骨折（本院前審九十一年十一月五日訊問筆錄），其
      指訴內容自含括胸部所受肋骨骨折傷害，洵可認定。
    (2)被告甲○○有無因自訴人以木棍戳擊造成肋骨硬骨骨折？
      證人即為被告看診之景美醫院醫師郭耀聰在原審八十八年
      度易字第二九六二號案到庭結證供稱：當天（八十八年三
      月二十日）沒照Ｘ光，當天甲○○沒告訴我有骨折，且因
      當時情況來看不像有骨折；... （問：若兩個人夾住手臂
      後扭動，可否造成骨折？），是有可能造成肋骨骨折，但
      甲○○是硬骨骨折，機率非常小；... （見原審八十八年
      度易字第二九六二號卷第八十二頁背面第八十三頁），本
      院前審調查中證人戊○○○○攜景美醫院甲○○病例資料
      正本到院證稱：被告甲○○來驗傷時，並沒有說明他有肋
      骨骨折，如果被告甲○○的左側第四、第九肋骨骨折的話
      ，病人當時會非常的難過、還會有呼吸困難、臉色蒼白等
      的情形，所以也沒有照Ｘ光，且當時被告甲○○也沒有陳
      述有肋骨骨折的這個情形（見本院前審九十二年二月十三
      日訊問筆錄），另證人潘堯盛於原審到庭結證稱：．．至
      於甲○○骨折傷害應一個月內所受傷害，肋骨骨折一般是
      非常疼痛，應是馬上有感覺，且以木棍戳擊所造成肋骨骨
      折機會非常小（見原審八十八年度易字第二九六二號刑事
      卷八十八年十二月十六日訊問筆錄），於本院前審調查中
      亦證稱：因為被告甲○○有講胸部疼痛，所以我才有要求
      被告甲○○照Ｘ光，根據我的專業判斷，Ｘ光在被告甲○○左側顯現出第四、第九的肋骨骨折，但「骨痂」在Ｘ光
      顯現下，距離受傷有一個半月的時間，但被告甲○○並沒
      有顯現有「骨痂」，所以看起來是舊傷，雖然沒有「骨痂
      」，但骨膜的旁邊骨質有開始慢慢生長，密度較剛受傷時
      的密度高，可以確定是舊傷，從Ｘ光片判斷是硬骨骨折，
      不是軟骨骨折等語（見本院前審九十二年二月十三日訊問
      筆錄），專門職業之景美醫院醫師郭耀聰已判斷八十八年
      三月二十日檢查當天甲○○沒告知有骨折，依當時情況來
      看不像有骨折；且若兩個人夾住手臂後扭動，雖有可能造
      成肋骨骨折，但甲○○是硬骨骨折，機率非常小；又專門
      職業之景美醫院醫師潘堯盛另又判斷肋骨骨折一般是非常
      疼痛，應是馬上有感覺，且以木棍戳擊所造成肋骨骨折機
      會非常小且研判是舊傷。綜合以上函文及證人證言之判斷
      ，又據上開所述胸部挫傷有紅色血色素呈現，研判應該有
      三、四天的舊傷等情，則被告甲○○指述自訴人丙○等三
      人於八十八年三月二十日，以夾持、或以木棍戳擊致其胸
      部挫傷、肋骨骨折，顯非實在。
（四）被告甲○○於原審調查時指稱扣案木棍是丙○等三人所有
      ，伊並未以水潑丙○等三人云云（見本院八十八年度易字
      第二九六二號刑事卷八十八年十一月十一日訊問筆錄），
      惟證人即於案發時任職甲○○律師事務所助理之黃淑英於
      原審到庭結證稱：「（問：當天有無看到李、吳、張三人
      被茶水潑濕？）我看到他們身上濕濕，但不知是那一個人
      ，原因我不清楚。（問：當天有無看到被告四人在打架？
      ）沒有看到，但回來有看到會客室很亂，甲○○叫我不要
      進去，我寄信回到事務所後五分鐘警方就來了。甲○○一
      直都醒著，我有看到甲○○被乙○○押在椅子上。在地上
      有看到一根棍子。．．（問：李、吳、張三人是否帶前開
      棍子至事務所？）沒有，他們只拿包包。（問：自李、吳
      、張三人至事務所至你去拿信經過時間多久？）我不記得
      了，但約是很短的時間。．．」等語（見原審八十八年度
      易字第二九六二號卷八十八年十二月二日訊問筆錄），經
      核與自訴人丙○等三人供稱被告甲○○曾以茶水潑向渠等
      乙節相符，且依上開本院前審卷附之木棍照片所示，扣案
      木棍長達一公尺以上，如自訴人丙○等三人果有攜帶前開
      木棍至甲○○律師事務所，證人黃淑英焉有不知之理？且
      被告甲○○於偵查中曾一度供稱丙○係以其辦公室的掃把
      打伊（見八十八年度偵字第八０七五號偵查卷第二十七頁
      ），足證該木棍應係案發前即置放於甲○○律師事務所內
      之物，被告甲○○竟誣指該木棍係自訴人丙○等三人所有
      ，其誣告之意圖至明。
（五）被告指訴關於其暈倒醒來後有再遭自訴人踢其腿部及有何
      後續動作之多次陳述，無一相符且被告指述被自訴人丙○
      等人以木棍戳數下後暈倒乙節，均非事實：
  １、再查，被告於前述指證中，關於暈倒醒來後有再遭自訴人
      踢其腿部及有何接續動作乙節，先則指陳：「丙○在現場
      拿一根棍子在伊的前胸捅三下，腰兩下後，伊就暈倒，五
      分鐘，等醒後他們就拿水給伊喝，接著丙○就打電話報警
      說伊打他們，後來警方人員就來處理了」（見八十八年度
      偵字第八０七五號偵查卷第四頁背面）；繼而改稱：「遂
      命張在伊右，並抓住右手，吳抓住左手，在告訴人胸前重
      挫三下，右腰二下，告訴人當即暈倒在地，不醒人事，醒
      來，告訴人大喊救命，丙○再以腳踢右腿左手等多處，即
      跑出事務所門外」（見同上卷第三十二頁背面）；在原審
      調查中供陳：「... 在暈倒期間我肋骨被踢一腳，講不出
      話」（見原審八十九年度上易字第一０二五號八十九年六
      月十二日訊問筆錄）；在原審審理中又供稱：「伊暈倒後
      起來，看有茶水，才潑他們」等語（見本院八十九年度上
      易字第一０二五號八十九年六月二十二日審理筆錄）；其
      多次陳述，無一相符，已有嚴重瑕疵。次查，自訴人丙○
      等在被訴傷害案檢察官偵查中曾提出發生糾紛時之現場錄
      音帶及譯文為證；該錄音帶經本院前審在八十九年度上易
      字第一０二五號案中送請法務部調查局鑑定結果，雖據答
      覆在Ｂ面約十九分十五秒處有中斷痕跡（見本院前審卷附
      法務部調查局八十九年四月二十八日八九陸３字第八九０
      二七八０九號鑑定通知書）。惟據被告甲○○在八十九年
      度上易字第一０二五號案中，於八十九年五月三十日提出
      之補充上訴理由狀中坦承：錄音帶之聲音，確為當日所載
      四人與警員之聲音；惟第九頁背面倒數第二行「王：打人
      嘍，」非王之聲音云云（見本院八十九年度上易字第一０
      二五號卷附甲○○補充上訴理由狀）；在本院八十九年度
      上易字第一０二五號案中勘驗該錄音帶及丙○等人所提譯
      文時表示：我本身有氣喘病，錄音帶內容聲音我一向承認
      ，裡面就是有一句話不對，他們有在我辦公室錄音是事實
      ，其中起碼有五分鐘之久我沒講話，在暈倒期間我肋骨被
      踢一腳，講不出話等語（見本院八十九年度上易字第一０
      二五號卷八十九年六月十二日訊問筆錄）；於本院八十九
      年度上易字第一０二五號案審理中仍堅稱：（問：對他們
      提出之錄音帶譯文，有何意見？），有五十四處加上他們
      的主觀意思，聲音是我的沒錯，但之中有句話不像是我的
      聲音，我狀子上有寫云云（見本院八十九年度上易字第一
      ０二五號案八十九年六月二十二日審理筆錄）。綜合被告
      甲○○在本院八十九年度上易字第一０二五號案所為陳述
      及具上訴理由狀所載，被告甲○○對於自訴人丙○等人所
      提出之現場錄音帶及譯文內容，僅否認第九頁倒數第二行
      所載：「王：打人嘍，」非其本人之聲音；及譯文中所為
      之加註即（）內之文字為被告丙○等人主觀之意思，而坦
      承其餘譯文內容無誤。雖被告在該案之辯護人郭芳宜律師
      （甲○○在該案傷害罪部分亦為被告）在本院八十九年度
      上易字第一０二五號案於八十九年六月十二日調查中另陳
      稱：（喊救命）那聲音我當事人說不是他聲音，第八頁部
      分他講不是等語（見本院八十九年度上易字第一０二五號
      案八十九年六月十二日訊問筆錄）；然此部分與該辯護人
      在同案於八十九年五月三十日調查中所述：關於打人（第
      九頁）不是甲○○聲音，是別人的聲音云云（本院八十九
      年度上易字第一０二五號案八十九年五月三十日訊問筆錄
      ），並不相符；與被告甲○○之前揭陳述，亦不一致；此
      部分既屬事實部分之陳述，郭芳宜律師有關此部分之陳述
      又係傳聞自被告甲○○之告知，則此部分陳述之內容，自
      應以被告甲○○所述為準。又查，本院前審於調查中應被
      告之聲請檢送錄音帶一捲及譯文函請法務部調查局鑑定該
      錄音帶有無中斷痕跡及中斷時點，經該局覆以：送鑑錄音
      帶經檢查結果，因待鑑部分受背景雜音干擾及對話聲音微
      弱，不符鑑定條件，欠難比對鑑定其中斷情形，有該局函
      乙份附件足按（見本院卷第一七四頁），依本院上訴審勘
      驗自訴人丙○等人所提出之錄音帶及譯文中，法務部調查
      局鑑定報告所指Ｂ面約十九分十五秒處之中斷痕跡，已係
      被告與自訴人雙方衝突終了，被告甲○○律師事務所助理
      之黃淑英返回（約錄音進行十七分四十六秒）之後；警員
      即將到達之前（約錄音進行二十分二十秒），有本院八十
      九年度上易字第一０二五號案勘驗之該錄音帶及譯文在卷
      可證（見外放證物），可見該錄音中斷並不影響本案案情
      之判斷。再觀諸上開十九分十五秒以前之錄音譯文，在接
      續不斷之陳述中，並無被告甲○○所指自訴人丙○恫以「
      不要敬酒不吃吃罰酒」，或「不要敬酒不吃吃罰酒！一百
      萬元拿出來」之言語。況依被告甲○○所不否認之該錄音
      譯文內容所示，被告與自訴人雙方開始有爭執，乃起自自
      訴人丙○表示其可得分配之金額應有新臺幣五、六千萬元
      之數額，被告回應說：「五、六千萬，他媽的」（約錄音
      帶進行十一分０七秒），此後除被告否認之第九頁倒數第
      二行所載：「王：打人嘍，」外；被告尚有於錄音帶進行
      約十一分三十六秒喊：「救命哦！救命哪！」；又於錄音
      帶進行約十四分二十四秒喊：「救命啊！打人哪！」；於
      被告律師事務所助理之黃淑英返回（約錄音進行十七分四
      十六秒）後；再於錄音帶進行約十八分三十秒時說：「你
      要全部給我？」；於錄音帶進行約十八分三十八秒說「這
      個東西啊，你若不要，我就來」，其餘均為自訴人丙○等
      人勸阻之聲音，有錄音帶及錄音譯文在卷可考，另參以證
      人即案發時任職甲○○律師事務所助理之黃淑英在原審證
      稱：（問：當天有無看到李、吳、張三人被茶水潑濕？）
      ，我看到他們身上濕濕，但不知是那一個人，原因我不清
      楚；（問：當天有無看到被告四人在打架？），沒有看到
      ，但回來有看到會客室很亂，甲○○叫我不要進去，我寄
      信回到事務所後五分鐘警方就來了；甲○○一直都醒著云
      云（見原審八十八年度易字第二九六二號卷第四十五頁）
      。則被告指述渠被丙○等人以木棍戳數下後暈倒乙節，顯
      非事實。
  ２、另依被告甲○○所不否認之卷附該錄音譯文內容部分所示
      ，被告與自訴人雙方開始有爭執，乃起自自訴人丙○表示
      其可得分配之金額應有新臺幣五、六千萬元之數額，被告
      回應說：「五、六千萬，他媽的」（約錄音帶進行十一分
      ０七秒），錄音帶進行約十一分三十六秒喊：「救命哦！
      救命哪！」；又於錄音帶進行約十四分二十四秒喊：「救
      命啊！打人哪！」；十四分三十九秒被告甲○○也喊：「
      打人囉！」（被告否認非其本人之聲音）；十七分四十二
      秒（四十六秒）黃淑英回來，有該錄音譯文可據，則自雙
      方發生爭執迄至黃淑英返回事務所，其間固歷時六分三十
      九秒，超過被告所稱被毆昏迷五分鐘時間，惟雙方開始有
      爭執至第一次喊救命相隔僅二十九秒，第一次喊救命至第
      二次喊救命相隔二分四十八秒，雙方開始有爭執至第二次
      喊救命相隔亦僅三分十七秒，由此可見被告所稱被毆昏迷
      五分鐘，顯非事實（被告甲○○並沒有昏倒，而是清醒的
      ）。被告嗣於本院前審調查中改稱：在伊感覺右胸肋骨疼
      痛的時候有昏過去，昏過去多久伊也記不得了，伊以前有
      說過昏過去五分鐘是口誤云云，益見其虛。
  ３、至於錄音譯文中稱「五、六千萬，他媽的」一語（約錄音
      帶進行十一分０七秒），究係被告或自訴人丙○乙節，自
      訴人代理人於本院前審調查中陳稱：在最高法院判決理由
      內有提到自訴人丙○說五、六仟萬，他媽的的話，這不是
      自訴人丙○說的話，是被告甲○○說的話（本院前審九十
      一年十一月五日訊問筆錄），而被告選任辯護人則稱：自
      訴人代理人所述的五、六千萬元在原審卷二的二十四頁的
      翻譯文第四行，有一個李字，是自訴人的譯文，不是我們
      翻譯的（本院前審九十一年十一月五日訊問筆錄），經查
      ，錄音譯文中（原審卷二的二十四頁）全文為：「李：我
      告訴你，我要─起碼還有伍陸仟萬。」、「王：伍陸仟萬
      ！他媽的。」，而「李」表示自訴人丙○。「王」表示被
      告甲○○，依該錄音譯文內容所示，被告與自訴人雙方開
      始有爭執，乃起自自訴人丙○表示其可得分配之金額起碼
      應有新臺幣五、六千萬元之數額，被告始回應說：「五、
      六千萬，他媽的」（約錄音帶進行十一分０七秒），至明
      ，錄音譯文中稱「五、六千萬，他媽的」一語出自被告，
      應無疑義，被告選任辯護人稱係自訴人丙○之語，不無誤
      會。
（六）被告具有誣告犯意之事證：
  １、按誣告罪本不限於所告事實全屬虛偽時，始能成立，倘所
      告事實之一部份係出於故意虛構，仍不得謂非誣告。又告
      訴人所訴事實不能證明其係屬實在，對於被訴人為不起訴
      處分確定者，固不能謂告訴人因此即應負誣告罪責，然此
      必以告訴人有出於誤會或懷疑被訴人有此事實，或對其事
      實張大其詞而為申告之情形，始足以當之，若告訴人以自
      己親歷被害事實，堅指被訴人有犯罪行為，指名向該管公
      務員告訴，經不起訴處分，認被訴人無此犯罪事實者，即
      不能謂告訴人不應負誣告罪責，此有最高法院二十二年上
      字第八二六號、三十二年上字一八四號判例可資參照。
  ２、被告對於其所指述之被傷害之事實，均屬其自己親歷被害
      事實，而該木棍應係案發前即置放於甲○○律師事務所內
      之物，被告甲○○竟誣指該木棍係自訴人丙○等三人所有
      ，自訴人並無以木棍戳擊造成肋骨硬骨骨折，竟指自訴人
      丙○等人攜帶木棍戳擊其前胸，自訴人丙○等人並無毆打
      被告左前臂，亦指左前臂遭丙○傷害，所指訴關於其暈倒
      醒來後有再遭自訴人踢其腿部及有何後續動作之多次陳述
      ，無一相符且被告指述被自訴人丙○等人以木棍戳數下後
      暈倒乙節，均非事實，據以告訴之驗傷單所載傷勢，於八
      十八年三月二十日驗傷之結果，既非當天所造成，被告甲○○竟向員警及台灣台北地方法院檢察署檢察官指稱上開
      驗傷結果係自訴人丙○等三人於八十八年三月二十日以掃
      把毆打所致，顯係出於虛構。又被告甲○○於八十八年三
      月二十六日驗傷之結果，顯亦與自訴人丙○等三人無涉，
      而被告甲○○對其指稱遭自訴人丙○等三人傷害之事實既
      係其親身經歷之事實，應不致有誤認或誤指之虞，詎被告
      甲○○明知並未遭自訴人等毆打成傷，而猶於偵查中提出
      上開第二份診斷證明書虛構稱係丙○等三人於八十八年三
      月二十日對其傷害之結果，堅指被訴人有犯罪行為，指名
      向該管公務員告訴，益足徵其欲使丙○等三人受刑事處分
      之意圖。
（七）綜上所述，被告所辯，顯係事後卸責之詞，不足採信，從
      而本件罪證明確，被告犯行，洵堪認定。
三、論罪：
    核被告甲○○所為，係犯刑法第一百六十九條第一項之誣告
    罪。被告甲○○同時同地誣告自訴人丙○等三人，仍應僅成
    立一誣告罪。又，被告為使丙○、乙○○及丁○○受刑事訴
    追，於近接時間內一度在警訊、二度具狀向該管檢察官誣告
    丙○等三人犯罪，依社會一般情況觀之，應認為接續犯一罪
    。
四、撤銷改判之理由：
    原審據以論罪科刑，固非無見。惟查：
（一）綜觀被告歷次之告訴，並未曾指陳丙○等三人有「脅迫其
      簽字蓋章要錢」之情事，原判決誤認被告有誣指丙○等三
      人「脅迫其簽字蓋章要錢」之事實，尚有未當。
（二）被告告訴自訴人涉犯傷害罪之事實，除於八十八年三月二
      十日十三時三十分警訊時向該管台北市政府警察局文山第
      二分局員警指述：「這時丙○說你敬酒不吃吃罰酒，接著
      他的現場兩位朋友，就兩人各站一邊左右夾起伊，由丙○
      在現場拿一根棍子（木棍約一公尺半）在伊的前胸捅三下
      ，腰兩下後，伊就暈倒，五分鐘，等醒後他們就拿水給伊
      喝，接著丙○就打電話報警說伊打他們，後來警方人員就
      來處理」等語（見八十八年度偵字第八０七五號偵查卷第
      四頁背面），而對丙○、乙○○及丁○○提出恐嚇取財、
      傷害、妨害自由之告訴。此外，繼於八十八年四月十七日
      、八十八年九月十六日向臺灣臺北地方法院檢察署檢察官
      具狀指陳詳如事實欄所載之內容，原審事實欄僅載於八十
      八年三月二十日十三時三十分警訊時向該管台北市政府警
      察局文山第二分局員警指述之內容，尚有未洽。
（三）被告告訴自訴人恐嚇取財及妨害自由部分，並不成立誣告
      罪，原審認此部份亦構成誣告，尚有未洽。
    被告之上訴意旨否認犯罪，指摘原判決不當，為無理由，然
    原判決既有前述之可議，仍屬無可維持，應由本院予以撤銷
    改判。
五、科刑：
    爰審酌被告身為律師，竟因協調合夥事務所得清算不成，而
    挾怨誣告自訴人，濫行興訟，造成國家司法資源之浪費，所
    造成之損害非輕，及被告於犯罪後猶飾詞卸責之態度等造成
    之損害，又被告告訴自訴人恐嚇取財及妨害自由部分並不構
    成誣告罪等一切情狀，量處有期徒刑貳月。
六、被告告訴自訴人恐嚇取財及妨害自由是否構成誣告部分：
（一）自訴人丙○、乙○○及丁○○以被告甲○○於其告訴丙○
      等三人傷害等案件（八十八年度易字第二九六二號）中告
      訴自訴人丙○、乙○○及丁○○於八十八年三月二十日十
      時十分許，在台北市○○○路○段二九八號二樓被告所開
      設律師事務所內，就與被告合夥辦理大陸繼承人申領在台
      亡故榮民遺產業務，商議清算及分配所得事宜；至同日上
      午十時四十分許，因丙○表示其可得分配之金額應有新臺
      幣五、六千萬元之數額，引致甲○○不滿，雙方因之發生
      爭執，被告丙○以上廁所之名，拿了掃把桿，指著告訴人
      鼻子『不要敬酒不吃吃罰酒！壹百萬先拿出來』，告訴人
      不從，遂命張在我右邊，並抓住右手，吳抓住左手，在告
      訴人胸前重挫三下，右腰二下，告訴人當即暈倒在地，不
      省人事，因認自訴人丙○、乙○○及丁○○涉有刑法恐嚇
      取財及妨害自由犯行，雖此部分部分未經檢察官提起公訴
      ，惟其行為已致使自訴人丙○等三人受有刑事追訴之危險
      ，亦認被告涉犯誣告罪嫌。
（二）本院之判斷：
  １、按刑法第三百四十六條第一項恐嚇取財罪之成立，係以行
      為人具有不法所有之意圖，以將來之惡害通知，或以現實
      之危害相加而未達於不能抗拒之程度，使被害人交付財物
      為犯罪構成要件，若雙方為免日後之糾葛，以洽談協議方
      式談判解決，允於交付財物，即令談判時有言語衝突，亦
      與恐嚇取財之要件不合。（最高法院82年度台上字第4375
      號判決參照）；又刑法第三百四十六條第一項之恐嚇取財
      罪，係以意圖為自己或第三人不法所有為構成要件之一，
      若僅以恐嚇方法使人交付財物，而並無不法所有意圖，縱
      令其行為或可觸犯妨害自由等其他罪名，要無由成立本條
      之恐嚇取財罪（最高法院83年度台上字第1508號、83年度
      台上字第2689號、84年度台上字第4566號判決參照）。次
      按刑法上誣告罪之成立，在主觀方面，固須申告者有使人
      受刑事或懲戒處分之意思，在客觀方面，尤須所虛構之事
      實足使被誣告人有受刑事或懲戒處分之危險，若申告他人
      有不法行為，而其行為在刑法上並非構成犯罪，則被誣告
      者既不因此而有受刑事訴追之虞，即難論申告者以誣告之
      罪，最高法院著有二十年度上字第一五七三號、二十年度
      上字第一七○○號二則判例足資參照。
  ２、經查，被告係與自訴人丙○等合夥辦理大陸繼承人申領在
      台亡故榮民遺產業務，案發當日自訴人丙○等人在台北市
      ○○○路六段二九八號二樓被告所開設律師事務所內商議
      清算及分配所得事宜，為被告及自訴人所是認，則丙○等
      即令於洽談協議時表示其可得分配之金額應有新臺幣五、
      六千萬元之數額，而生爭執，被告丙○出言『不要敬酒不
      吃吃罰酒！壹百萬先拿出來』等詞，均本諸合夥辦理大陸
      繼承人申領在台亡故榮民遺產業務分配所得之主張，雙方
      雖有爭議，惟無不法所有之意圖，矧被告甲○○於其告訴
      丙○等三人傷害等案件（八十八年度易字第二九六二號）
      中，於警訊時及偵查中指稱自訴人乙○○及丁○○二人各
      站其一邊左右夾住伊，而由自訴人丙○以木棍毆打伊，丙○表示其可得分配之金額應有新臺幣五、六千萬元之數額
      並出言『不要敬酒不吃吃罰酒！壹百萬先拿出來』之事實
      外，始終未具體指述自訴人丙○等三人有何恐嚇取財之事
      證，且就恐嚇取財部分之指訴亦未曾提出任何積極證據以
      供本院調查，自訴人丙○等當無因被告之單方指訴而受恐
      嚇取財追訴之可言。
（三）關於被告告訴自訴人等妨害自由之部分，依據證人即於案
      發時任職甲○○律師事務所助理之黃淑英於原審到庭結證
      稱：「我寄信回到事務所後五分鐘警方就來了。甲○○一
      直都醒著，我有看到甲○○被乙○○押在椅子上等語。自
      訴人乙○○並於九十五年八月三十一日本院審理時，到庭
      以證人之身分證述略稱：因為被告有些牽扯犯罪的事情，
      我有說如果我告到法院，他就會被抓起來，還有一些稅捐
      的問題，恐怕財產也會被查封等語。而自訴人丙○等三人
      所提出之錄音帶，其中有長達數分鐘甲○○未出聲，亦可
      證明被告告訴自訴人等妨害自由之部分事實，並非全然無
      據，尚難認為被告此部分之告訴，有虛構事實而誣告之故
      意。
（四）綜上所陳，被告固指訴本件自訴人涉有恐嚇取財及妨害自
      由之犯行，惟其申告並不足使本件自訴人有受刑事或懲戒
      處分之危險，或無法證明被告有虛構事實而誣告之故意，
      揆諸前開判例意旨，即難論申告者以誣告之罪責，惟被告
      申告「恐嚇取財、妨害自由」，既與前開論罪科刑之申告
      「傷害」部分，乃單純一罪之關係，爰不另為無罪之諭知
      。
七、適用之法律：
據上論斷，應依刑事訴訟法第369條第1項前段、第364條、第299
條第1項前段，刑法第169條第1項，判決如主文。
中    華    民    國    95    年    9    月    14    日
                  刑事第八庭    審判長法  官 鄭文肅
                                      法  官 陳國文
                                      法  官 江國華
以上正本證明與原本無異。
如不服本判決，應於收受送達後十日內向本院提出上訴書狀，其
未敘述上訴之理由者並得於提起上訴後十日內向本院補提理由書
（均須按他造當事人之人數附繕本）。
                                      書記官 吳素雲
中    華    民    國    95    年    9    月    14    日
附錄：本案論罪科刑法條全文
刑法第一百六十九條第一項：
意圖他人受刑事或懲戒處分，向該管公務員誣告者，處七年以下
有期徒刑。


司法院資訊處製作；財團法人民間司法改革基金會備份。
